【裁判字號】    98,台抗,92
【裁判日期】    980219
【裁判案由】    假扣押
【裁判全文】
最高法院民事裁定                九十八年度台抗字第九二號
再 抗告 人  國寶人壽保險股份有限公司
法定代理人  乙○○
訴訟代理人  王和屏律師
上列再抗告人因與相對人新采國際開發股份有限公司間聲請假扣
押事件，對於中華民國九十七年十二月二日台灣高等法院裁定（
九十七年度抗字第一六六八號），提起再抗告，本院裁定如下：
    主  文
原裁定廢棄，應由台灣高等法院更為裁定。
    理  由
按請求及假扣押之原因，應釋明之。前項釋明如有不足，而債權
人陳明願供擔保或法院認為適當者，法院得定相當之擔保，命供
擔保後為假扣押，民事訴訟法第五百二十六條第一項、第二項定
有明文。故債權人就假扣押之原因全未釋明時，固不得以供擔保
代之；惟如已釋明，僅係釋明不足，法院自得命債權人供擔保後
為假扣押。而所謂假扣押之原因，依同法第五百二十三條第一項
規定，係指有日後不能強制執行或甚難執行之虞；其情形自不以
債務人浪費財產，增加負擔或就其財產為不利益之處分，將達於
無資力之狀態，或債務人移住遠處、逃匿無蹤或隱匿財產為限。
又稱「釋明」者，係使法院就某事實之存否，得到大致為正當之
心證，即為已足，與「證明」係當事人提出之證據方法，足使法
院產生堅強心證，可以確信其主張為真實者，尚有不同。本件再
抗告人向台灣台北地方法院（下稱台北地院）聲請就相對人之財
產為假扣押，經該法院裁定准供擔保後為假扣押，相對人對之提
起抗告，原法院以：再抗告人就假扣押之請求及原因，雖提出支
票、傳票、請款單、本票、不動產權利移轉證書、起訴書、系爭
土地及建物謄本、台北地院九十四年度訴字第三六六號、第四四
五號民事判決、原法院九十四年度上字第六四一號、九十五年度
上字第三六○號民事判決、最高法院九十六年度台上字第二○九
九號民事裁定、民事判決確定證明書、相對人公司登記資料、民
事起訴狀、陳報狀、準備程序筆錄、查封筆錄、備忘錄、統一發
票、氧妍動能館股份有限公司登記資料、律衡民間公證人事務所
公證書及租賃契約書等證據以為釋明，惟前開證據僅能釋明其本
案請求，無法釋明相對人具有假扣押原因。況相對人所有之系爭
房地早於民國九十四年八月二十五日及九十六年四月十一日即分
別經第三人為查封及禁止處分登記，相對人並無處分系爭房地之
虞。再抗告人既未就假扣押原因盡釋明之責，自無從以供擔保補
其釋明之不足，其假扣押之聲請即不應准許等詞，因而將台北地
院之裁定廢棄，改為裁定駁回再抗告人之聲請。惟查再抗告人一
再主張系爭房地乃伊出資所購買，僅借名登記於相對人名下，詎
甲○○等人以偽造文書等方式登記為相對人公司之董事長、董監
事及股東，業經檢察官提起公訴，及法院判決撤銷股東會決議確
定後，仍以偽造不法之股東會議事錄，將原股東之股權移轉於其
人頭吳振雄、張承中、陳志鵬等人之名下，並向主管機關辦理登
記，侵占伊就系爭房地出租所應收取之租金。相對人出租系爭房
地，自九十三年迄今，可取得之租金高達新台幣（下同）六億六
千九百餘萬元，然財政部國稅局九十七年八月二十一日最新財產
所得清單記載，相對人之財產竟僅有系爭房地，而無其他所得，
足見伊應收取之租金已遭甲○○等人侵占，相對人確有隱匿、浪
費財產或就財產為不利益處分之情事，而甲○○等人與相對人為
共同侵權行為人，伊已對相對人等提起本案訴訟，請求返還系爭
房地暨不當得利及賠償損害，若不許伊就相對人財產為假扣押，
將使伊日後無法或難以強制執行等語。綜觀再抗告人上開陳述及
所提出之證據，尚難謂其就假扣押原因全未釋明，有未盡釋明之
責任。又系爭房地雖經第三人為查封及禁止處分登記，惟相對人
如提供反擔保、清償或經第三人同意即可啟封，且前案之查封，
與再抗告人無涉，並無礙再抗告人聲請本件假扣押。原裁定認定
相對人並無處分系爭房地之虞，亦有未洽。至原法院若認再抗告
人之釋明有不足，依首開說明，非不得命其供相當之擔保予以補
足。再抗告人既陳明願供擔保，台北地院裁定命其提供擔保金三
億元後為假扣押，該擔保金額是否相當，原法院未遑詳酌，遽以
上開理由裁定駁回再抗告人假扣押之聲請，自有適用法規顯有錯
誤之情事。再抗告論旨，執以指摘原裁定違法，求予廢棄，非無
理由。
據上論結，本件再抗告為有理由。依民事訴訟法第四百九十五條
之一第二項、第四百七十七條第一項、第四百七十八條第二項，
裁定如主文。
中    華    民    國  九十八  年    二    月   十九   日
                      最高法院民事第一庭
                          審判長法官  蕭  亨  國
                                法官  葉  勝  利
                                法官  高  孟  焄
                                法官  許  澍  林
                                法官  黃  秀  得
      本件正本證明與原本無異
                                      書  記  官
中    華    民    國  九十八  年    三    月    十    日
                                                      Ｅ


司法院資訊處製作；財團法人民間司法改革基金會備份。
